【裁判字號】    93,附民上,272
【裁判日期】    950125
【裁判案由】    損害賠償
【裁判全文】
臺灣高等法院臺中分院刑事附帶民事訴訟判決
上  訴  人
即  原  告  丙○○
            丁○○
被  上訴人
即  被  告  甲○○
            乙○○
上列當事人間因損害賠償附帶民事訴訟案件，上訴人不服臺灣南
投地方法院92年度附民字第33號第一審附帶民事訴訟判決，提起
上訴，本院判決如下：
    主  文
上訴駁回。
    事  實
甲、上訴人即原告方面：
一、聲明：
（一）先位聲明：
     １、原判決撤銷。
     ２、被告應連帶給付原告丙○○新台幣0000000元
         ，連帶給付原告陳沛溏七九○○元，及均自民國八十
         七年四月十五日起至清償日止，按年息百分之五計算
         之利息。
     ３、請准以現金或等值之金融機構可轉讓定期存單供擔保
         宣告假執行。
（二）備位聲明：
      １、原判決撤銷。
      ２、被告乙○○應將座落南投縣名間鄉○○段第三六六地
          號面積一一四平方公尺土地全部、同段三六六之一九
          號面積二一二平方公尺土地全部及同段三六六之二九
          地號土地面積二平方公尺（持分１／２）辦理所有權
          移轉登記予原告丙○○，將同段三六六之二九地號土
          地面積二平方公尺（持分１／２）辦理所有權移轉登
          記予原告陳沛溏，並應同時將上述三筆土地所有權全
          部，南投縣南投地政事務所於八十七年以南登字○○
          三六七八號收件、於同年四月十五日登記，以玉山商
          業銀行股份有限公司為抵押權人所設定之最高限額六
          ○○萬元抵押權登記予以塗銷；如未塗銷時，被告二
          人應連帶給付原告丙○○0000000元、連帶給
          付原告陳沛溏七九○○元，及各自八十七年四月十五
          日起至清償日止，按年息百分之五計算之利息。
      ３、前述第一項聲明後段部分，請准以現金或等值之金融
          機構可轉讓定期存單供擔保宣告假執行。
二、陳述
（一）被告甲○○於八十五年間，利用與原告二人合建房屋之機
      會，竟夥同被告乙○○基於偽造文書之概括犯意聯絡，明
      知原告丙○○單獨所有座落於南投縣名間鄉○○段第三六
      六及第三六六之十九等地號，及原告丙○○與原告丁○○
      二人共同所有坐落於南投縣名間鄉○○段第三六六之二九
      地號等三筆土地，並未在合建方案範圍之內，竟利用原告
      交付相關證件予甲○○，藉以辦理；申請建造房屋等所需
      相關手續之機會時，連續於八十六年六月十三日、同年十
      月十七日前，偽造前揭三筆地號之土地買賣契約書，而將
      原告二人前揭所單獨或共同所有之土地，以買賣之名義，
      而移轉登記予被告乙○○之名下；嗣再由被告乙○○於八
      十七年四月十五日以前揭三筆地號之土地等，同時向玉山
      商業銀行股份有限公司設定抵押貸款，而嚴重影響損害原
      告二人對前揭土地之所有、使用管理權益，案經原告二人
      發現上情，向南投地檢署提出告訴偵辦，該署於日前以九
      十一年度偵續一字第二號對被告二人所涉刑事責任部分提
      起公訴，刻由鈞院審理中。原告方面特聲明援用刑事案件
      全卷之所有證據資料，以資證明本件被告二人所涉共同不
      法侵權行為之事實。
（二）按數人共同不法侵害他人之權利者，連帶負損害賠償責任
      ，民法第一八五條第一項定有明文；而負損害賠償責任者
      ，除法律另有規定或契約另有約定外，應回復他人損害發
      生前之原狀，債權人得請求支付回復原狀所必要之費用，
      以代回復原狀；另不能回復原狀或回復顯有重大困難者，
      應以金錢賠償其損害，同法第二一三條第一項、第三項及
      二一五條亦分別著有規定。查本件被告二人係共同以偽造
      原告二人名義之買賣契約書之方式，不法將本來屬於原告
      二人名下之系爭三筆土地辦理所有權移轉登記至被告乙○○名下，使原告二人對系爭三筆土地之所有權權利遭到侵
      害，且被告乙○○又隨即以系爭三筆土地提供作為其向玉
      山銀行鉅額借款之共同擔保物，核其情節，其等對原告二
      人就系爭三筆土地所有權利之侵害，已屬不能回復或回復
      顯有重大困難之情形，則揆諸首揭有關法條規定，原告二
      人按系爭三筆土地於八十六年間遭被告二人不法過戶時之
      土地公告現值每平方公尺七九○○元計算其價額，請求被
      告二人連帶賠償如先位訴之聲明所示，即三六六地號面積
      一一四平方公尺為九○○六○○元、三六六之一九地號面
      積二一二平方公尺為0000000元及三六六之二九地
      號面積二平方公尺為一五八○○元（原證一號），共計即
      原告丙○○部分為0000000元、原告丁○○部分為
      七九○○元，並自被告乙○○提供系爭三筆土地辦理設定
      抵押權登記予玉山銀行之八十七年四月十五日起（民法第
      二一三條第二項及同法第二一五條規定互核參照）。加給
      按法定利率計算之利息，以代回復原狀或賠償所受損害。
（三）退步言之，若認本件仍應先由被告二人方面辦理將系爭三
      筆土地之產權各返還登記予原告二人，以回復原狀而達回
      復損害之旨，尚不得逕予請求金錢賠償，則原告將依備位
      訴之聲明請求法院判命被告履行；此外，並以本狀之送達
      兼為催告被告二人應於十日內回復原狀（即如備位聲明第
      （一）項前段所示），否則逾期原告即請求以金錢賠償所
      致之損害，附此敘明。又被告二人若無法或不能或實際上
      未將所設定之高額抵押權登記予以塗銷，則其縱將系爭三
      筆土地產權形式上辦理過戶還給原告二人，然實質上原告
      二人仍屬受有等同土地價值喪失之損害，故如本件被告二
      人係屬無法辦理系爭抵押權之塗銷登記的話，自仍應賠償
      原告二人相當於土地價額之損害，爰併於此如備位聲明第
      （一）項後段之請求。
（四）被告二人既係以犯罪之方式，不法謀奪原告二人之土地財
      產，則其登記取得系爭三筆土地產權自無其法律上之原因
      而受利益，而致原告受有損害，依民法第一七九條規定，
      其等亦應返還所不法取得之利益。爰請求撤銷原判決，判
      決如上開之聲明。
三、證據：
    均引用刑事案件之證據資料。
乙、被告方面：
    均未為任何聲明及陳述。
    理  由
一、按刑事訴訟諭知無罪、免訴或不受理之判決者，應以判決駁
    回原告之訴，刑事訴訟法第503條第1項前段定有明文。
二、本件被上訴人即被告甲○○、乙○○被訴偽造文書案件，業
    經原審法院以92年度訴字第146號諭知無罪，檢察官不服原
    判決提起上訴後，業經本院判決上訴駁回在案。依照首開規
    定，則原審駁回上訴人即原告在第一審之訴及其假執行之聲
    請，經核並無不合。上訴人即原告猶執陳詞上訴指摘原判決
    不當，求為判決如訴之聲明，為無理由，應予駁回。
三、據上論斷，應依刑事訴訟法第490條前段、第368條，判決如
    主文。
中    華    民    國    95    年    1    月  25       日
            刑事第八庭  審判長法  官  羅  得  村
                              法  官  劉  榮  服
                              法  官  巫  政  松
上列正本證明與原本無異。
如不服本判決，須對於刑事訴訟之判決有上訴時，始得於本判決
送達後十日內向本院提出上訴狀，其未敘述理由者，應於提出上
訴狀後十日內向本院補提出理由書，並按他造當事人之人數提出
繕本。
                              書記官  陳  妙  瑋
中    華    民    國    95    年    1    月    26     日
                                                      Ａ


司法院資訊處製作；財團法人民間司法改革基金會備份。
